【裁判字號】    89,判,723
【裁判日期】    890316
【裁判案由】    虛報進口貨物
【裁判全文】
行  政  法  院  判  決                            八十九年度判字第七二三號
    原      告  金洋有限公司
    代  表  人  甲○○
    被      告  財政部高雄關稅局
右當事人間因虛報進口貨物事件，原告不服財政部中華民國八十八年一月五日台財訴
字第八七○三九三○八三號再訴願決定，提起行政訴訟。本院判決如左︰
    主  文
原告之訴駁回。
    事  實
緣原告於民國八十二年十月五日委由太洋報關有限公司（以下簡稱太洋公司）向被告
報運自德國進口丹麥產製冰櫃乙批（進口報單：第ＢＣ＼ＡＡ＼八二＼五七六三＼○
○○五號），原申報完稅價格計新台幣（以下同）六六五、三五○元，經被告以先放
後核方式放行。嗣據財政部關稅總局驗估處查證結果：本案來貨報關時所繳驗之發票
金額CFR DEM40,095.00與系案開狀銀行之進口開狀結匯證實書與存檔發票所載金額 C
FR DEM 80,190.00不符，原告顯有虛報進口貨物價值，繳驗不實發票，逃漏進口稅款
之情事。案經被告依查價結果，改估系案貨物完稅價格為一、三二七、七一九元，並
依據海關緝私條例第三十七條第一項及同條例第四十四條規定，科處原告所漏進口稅
額二倍之罰鍰計九九、三五四元，及追徵其所漏進口稅款五三、三二○元（即關稅四
九、六七七元、商港建設費三、三一二元、推廣貿易服務費三三一元）。原告不服，
聲明異議，未准變更，提起訴願，旋遭駁回。訴經財政部再訴願決定：「訴願決定及
原處分均撤銷，由原處分機關另為處分。」案經被告重核結果，改按實體上審理，認
原告異議無理由，予以駁回。原告仍不服，提起訴願、再訴願，亦均遭決定駁回，遂
提起本訴。茲摘兩造訴辯意旨於次：
原告起訴意旨略謂︰一、原告並非繳驗及偽造系案發票之行為人，非應受行政處罰之
對象：(一)進口報單繁雜難填，非專業人員莫辨，故原告公司過去報關事宜，全委由太
洋公司代辦，向未由原告自行處理，被告有案可稽。(二)本案進口報關，由原告在報關
委託書蓋章，授權太洋公司代理報關。一切進口報單，全由該公司作成並送被告報關
，原告未曾過目，亦看不懂其內容。(三)事實上原告交由太洋公司辦理報關之 INVOICE
，迨至八十五年十一月間，經由關稅總局驗估處通知原告發現有低報價值之疑，原告
始知報關公司玩弄花樣，但往該報關公司質詢時，竟置之不理。原告向來安分守法，
乃將上述發票正本提供驗估處陳貴堂審核驗估，足證原告絕無低報進口貨價之故意。
(四)關於本案報關，太洋公司向原告收費總數為一○五、四○一元，與應納關稅相當，
原告未予詳察，嗣對該公司開給原告之收費明細表，一一詳閱後始發現其中分散記載
之費用多不實在，原告實未發覺其低報關稅，此有財政部高雄關稅局八十六年六月十
二日高普出字第一三三八號函影本乙份。(五)太洋公司（負責人；吳蔡淑娥）於八十
五年八月五日代理原告進口冰櫃乙批（報單號碼：ＢＣ＼八五＼Ｖ六七七＼○○三五
），該批貨物係以Ｃ２方式通關，屬應審免驗貨物，無須支付驗貨車資，聯檢處車資
及驗貨工資，惟該公司竟於交付原告收費明細表（NO.00000000 ）中列有上述費用項
目。(六)太洋公司利用其代理原告辦理貨物進口報關手續之機會，及專業之手法，偽（
變）造發票，向被告虛報交易價格，藉以逃漏進口稅款，再將所漏稅款虛（浮）列在
該公司之收費明細表，並持向原告收取費用（含進口稅款），以此移花接木，偷天換
日之手法，遂其中飽稅款以入其私囊之目的，原告一直被蒙在鼓裡，直迄本案發生，
原告遭本案移送裁罰，成為太洋公司上下其手之代罪羔羊後，始發覺上情。(七)至於太
洋公司附於進口報單之INVOICE 如何變造，原告不得而知。其中蓋有原告及負責人兩
顆印章，經查係大洋公司對原告會計蔡雅玲騙稱報關書類需用印章，由蔡雅玲交該公
司蓋用，當時蔡雅玲忙於業務未發現發票影本不實。(八)再者若原告有意低報漏稅，理
應於提供銀行之預估發票即行變造，始能形成一體。然原告自始即交付真實預估發票
予銀行辦理有關事宜，絕無非份之企圖，足以證明。(九)以上各節全屬實情，敬請詳查
，還原告清白。本案刑事責任誰屬現由被告移送司法機關偵審中，經原告詳述案情後
，承辦檢察官必將追查真正繳驗偽造不實發票之行為人，原告並無職員牽涉在內，相
信在近期內經司法調查必可真相大白。二、大洋公司為依公司法規定，經政府主管機
關核准設立登記之法人，而原告之所以選任其為報關代理人無非信賴政府機關之審查
監督功能，其選任行為應無過失，又報關行之業務乃屬專業，非一般黎民百姓所能預
加察注，是原告於不知情下，對於報關人之蓄意不法行為，實難加以注意，復無從注
意，原決定不察，率將行政機關監督報關人不力之責任一概推卸予原告，並援引司法
院釋字第二七五號解釋，作為原告應受處分之有責條件之認定，自有違誤。三、綜上
所陳，原處分及決定均未查明事實，顯有疏失，難令人甘服，請詳予審酌，並判決撤
銷再訴願決定、訴願決定及原處分，用符法制而保原告之權益等語。
被告答辯意旨略謂︰一、本案原告報運進口冰櫃，而有繳驗偽造發票，虛報進口貨物
價值，偷漏進口稅之違法行為，被告依照海關緝私條例第三十七條第一項及第四十四
條規定，追徵所漏稅款新台幣（下同）五三、三二○元及科處所漏進口稅額二倍之罰
鍰計九九、三五四元，於法洵無不合。二、查本案原告報關時所檢附之發票與關稅總
局驗估處函送開狀銀行查復之信用狀及存檔發票影本之金額不符，原申報價格計為CF
R DEM 40,095.00 ，而真正交易價格計為CFR DEM 80,190.00 ，顯有繳驗偽造發票，
逃漏進口稅款之情事。縱原告於關稅總局驗估處查核時予以配合，惟並非屬進行調查
前主動陳報，尚無財政部八十四年五月二十三日台財關第八四○二一一七三八號函規
定之適用。且事後之配合查核，並不能否定其偽造發票、逃漏稅款之事實，自不能因
而卸免罰責。復查依進口通關實務，報關公司受進口商之委任，依進口商提供之發票
、裝箱單等進口必備文件內容制作進口報單，其對於進口貨物名稱、價值．．．等之
記載，應悉以進口商提供之進口文件資料為依據。本案報關時所檢附之報關文件發票
、貨價申報書等均蓋有原告公司及負責人之大、小章兩枚，發票上並載明「茲謹證明
上事項及數目均係確實無訛」「發票內容絕無偽造、變造或其他虛偽不法情事，否則
依法接受處罰。」字樣，從而，發票如有偽造，原告即應負繳驗偽造發票、虛報貨價
，偷漏稅款之罰責。雖原告極力辯稱偽造發票乙事係報關公司所為，聲稱係報關公司
向其會計蔡小姐騙得印章蓋用，而蔡小姐忙於業務未發現發票影本不實。惟查原告目
前及案情相同之偽造發票案件即有四十餘件，其所辯稱係報關公司所為且不知情及
無低報進口貨價之故意，殊不足採信。另按原告以進口貿易為業，對於報關人之選任
及其業務執行之監督，應盡相當之注意義務，以避免違反法令規定。是以，依原告所
稱，亦顯見其對於報關人之選任及其委任業務之執行疏於注意監督，縱非故意亦屬有
重大過失，此與政府機關對於報關人之審查監督無，自無信賴政府審查監督應受保
護之問題，揆諸大法官會議釋字第二七五號解釋意旨，即應依法處罰。三、按一般會
計收支實務，除了總帳之外，尚應列明細分類帳，並詳列各項費用支出，由公司會計
人員逐一審核，始作支出憑證。又依進口通關實務，海關核發之進口貨物各項稅款繳
納證，併列印有各項稅款名稱及金額，納稅義務人持憑向代收稅款銀行繳納後，其收
據聯均應交由納稅義務人收執，作為納稅憑證。本案實際應納進口稅費計為一○六、
八七九元，而原申報進口稅費計為五三、五五九元，均核與報關行之收費總數不相當
，原告何以未發現實際繳納稅款金額與應納稅款不合，並向海關主動陳報。至於報關
公司之虛列費用項目，若非為渠等共謀不法漏稅，瞞天過海之作帳手法，亦僅為報關
行對渠超收費用之問題，殊不得反將之作為原告無繳驗偽造發票之故意或過失之佐證
。四、又按開狀銀行之存檔發票係由國外供應商提供，原告辯稱「然本公司自始即交
付真實預估發票予銀行辦理有關事宜」，與國際貿易實務不符，況是否虛報應以報單
所申報及所附發票所列價格，是否為實際交易價格為認定依據，本案繳驗偽造發票為
原告所不爭，即屬虛報，所稱殊不足採。五、末按刑事罰與行政罰之目的，性質不同
，故兩者調查取證之方向亦不同，有無刑事責任，並不等同有無行政罰責任。本案原
告繳驗偽造發票，為不爭之事實，其違反海關緝私條例規定，自應受罰，請駁回原告
之訴等語。
    理  由
按「報運貨物進口而有左列情事之一者，得情節輕重，處以所漏進口稅額二倍至五
倍之罰鍰，或沒入或併沒入其貨物：一．．．三繳驗偽造、變造或不實之發票或憑證
。」「有違反本條例情事者，除依本條例有關規定處罰外，仍應追徵其所漏或沖退之
稅款。」分別為海關緝私條例第三十七條第一項第三款、第四十四條前段所明定。本
件原告於八十二年十月五日委由太洋報關有限公司向被告報運自德國進口丹麥產製冰
櫃乙批，原申報完稅價格六六五、三五○元，經被告以先放後核方式放行。嗣據財政
部關稅總局驗估處查證結果：本案來貨報關時所繳驗之發票金額 CFR DEM 40,095.00
與系案開狀銀行之進口開狀結匯證實書與存檔發票所載金額 CFR DEM 80,190.00不符
，此有該處八十六年六月十三日總驗緝三(二)字第八六二○一三七號函及繳驗之發票、
存檔發票等資料附原處分機關可稽，是原告顯有虛報貨物價值，繳驗不實發票，偷
漏關稅之違法行為，事實明確，被告據以科處所漏進口稅額二倍之罰鍰九九、三五四
元，並追徵所漏稅款五三、三二○元。原告雖主張：其報關業務係全權委託太洋公司
辦理，並已提供真實發票，絕無低報進口貨價之故意，又報關公司向原告收費總數為
一○五、四○一元，與應納關稅相當，因未予詳察，故未發覺其低報關稅。至於該報
關公司附於進口報單之INVOICE 如何變造，原告不得而知。其中蓋有原告及負責人兩
顆印章，經查係該報關公司對原告會計蔡雅玲騙稱報關書類需用印章，由蔡小姐交該
公司蓋用，當時蔡小姐忙於業務，未發現發票影本不實。再者，若原告有意低報漏稅
，應於提供銀行之預估發票即行變造，始能形成一體，然原告自始即提供真實預估發
票予銀行辦理有關事宜，絕無非份之企圖。且本案刑事責任誰屬，現由被告移送司法
機關偵查中，原告並無職員牽涉在內，相信在近期內經司法調查必可真象大白。又太
洋公司依公司法規定，經政府主管機關核准設立登記之法人，原告選任其為報關代理
人，無非信賴政府機關之審查監督功能，其選任行為應無過失，自應受保護云云。惟
查：(一)、本案原告報關時所檢附之發票與關稅總局驗估處函送開狀銀行查復之存檔發
票影本之金額不符，顯有繳驗偽造不實發票，逃漏貨物稅條例情事，自應依法追徵及
處罰。雖原告於關稅總局驗估處查核時予以配合，惟並非屬進行調查前主動陳報，尚
無財政部八十四年五月二十三日台財關第八四○二一一七三八號函規定之適用。且事
後之配合查核，並不能否定其偽造發票、逃漏稅款之事實，自不能因而免責。(二)、又
開狀銀行之存檔發票係由國外供應商直接提供，而原告主張其自始即提供真實預估發
票予銀行辦理有關事宜云云。惟查是否虛報進口貨物價值，係以報單所申報及所附發
票之進口貨物價格，是否為實際交易價格為認定依據，本件繳驗偽造發票之事實，為
原告所不爭執，且報單所申報之進口貨物價格與實際交易價格不符，自屬虛報進口貨
物價值。(三)、原告主張太洋公司利用機會偽變造發票，向被告虛報交易價格，藉以逃
漏進口稅款，再將虛列稅款浮列該公司收費明細表，並持向原告收取費用（含進口稅
款），總數為一○五、四○一元，遂其中飽浮報稅款之目的；而該公司附於進口報單
之INVOICE 如何變造，原告不得而知云云。惟本案應納稅費計一○六、八七九元，較
原告所主張太洋公司向其所收取費用總數一○五、四○一元為高。且原告以進口貿易
為業，對於報關人之選任及其業務執行之監督，應盡相當之注意義務，以避免違反法
令規定。矧原告目前及繳驗偽變造發票逃漏稅款案件另有多起，已據被告陳明。原
告主張本件違章行為係報關代理人所為，其不知情，顯係卸責飾詞，益見其對於報關
人之選任及其業務之執行疏於注意監督，縱非故意，亦難辭其過失之責，揆諸司法院
釋字第二七五號解釋意旨，殊難免責。(四)、再者，原告以進口貿易為業，對於報關人
之選任及其業務執行之監督，自應盡相當之注意，其疏於注意監督，乃係可歸責於自
己之事由，此與政府機關對於報關人之審查監督無，自無信賴政府審查監督應受保
護之問題。又按刑事罰與行政罰之目的，性質不同，故兩者調查取證之方向亦不同，
有無刑事責任，並不等同有無行政罰責任。本件既有虛報進口貨物價值，偷漏進口稅
之違法行為，被告予以追徵所漏稅款並科處罰鍰，並無違誤，一再訴願決定遞予維持
亦無不合。原告起訴意旨，難認有理由，應予駁回。
據上論結，本件原告之訴為無理由，爰依行政訴訟法第二十六條後段，判決如主文。
中    華    民    國     八十九      年      三      月      十六       日
                    行 政 法 院 第 三 庭
                                審 判 長 評  事      曾  隆  興
                                         評  事      鄭  淑  貞
                                         評  事      林  家  惠
                                         評  事      徐  瑞  晃
                                         評  事      張  瓊  文
右  正  本  證  明  與  原  本  無  異
                                         法院書記官  阮  桂  芬
中    華    民    國     八十九      年      三      月      十六       日


司法院資訊處製作；財團法人民間司法改革基金會備份。
